臺灣花蓮地方法院交通事件裁定　　　　 95年度交聲字第158號
原處分機關　交通部公路總局臺北區監理所花蓮監理站
異　議　人
即受處分人　甲○○
異議人即受處分人因不服違反道路交通管理處罰條例案件，對於
原處分機關違反道路交通管理事件裁決書95年10月20日所為之花
監違字第裁44─P00000000號之處分聲明異議，本院裁定如下：
    主  文
原處分關於行經有燈光號誌管制之交岔路口闖紅燈部分撤銷。
甲○○汽車駕駛人，行經有燈光號誌管制之交岔路口紅燈右轉，
處罰鍰新臺幣壹仟貳佰元，並記違規點數參點。
其餘異議駁回。
    理  由
一、異議意旨略以：受處分人即異議人甲○○於民國95年7月3日
    16時26分許，駕駛車牌號碼QKE-770 號輕型機車，行經花蓮
    縣吉安鄉○○街口，右轉台9 線時，為警攔停，並告知闖紅
    燈，伊認為警察為國家之執法者，相信其執法專業，所以在
    警察掣發之違規通知單上簽名，但後來在繳罰款時，經他人
    告知紅燈右轉不是闖紅燈，且伊根本只是黃燈右轉，並未違
    規，因而依法提出異議；又異議人前於94年間已向台北監理
    站申請換發駕駛執照，但監理站卻以管編不清，而未同意換
    發新的駕駛執照，此乃監理機關之行政怠惰，自不得倒因為
    果，認定異議人有持逾期之駕駛執照駕車之違規，監理單位
    未查明上開情事，竟據而裁決異議人有駕駛執照逾期仍駕車
    及闖紅燈之違規情形，裁處罰鍰新臺幣（下同）8,100 元，
    並記違規點數3 點，故不服原處分，聲明異議，請求撤銷原
    處分云云。
二、按汽車駕駛人，持逾期之駕駛執照駕車者，處1,800 元以上
    3,600 元以下罰鍰，並禁止其駕駛：又汽車駕駛人，行經有
    燈光號誌管制之交岔路口闖紅燈者，處新臺幣1,800 元以上
    5,400元以下罰鍰；前項紅燈右轉行為，處新臺幣600元以上
    1,800以下之罰鍰，並應記違規點數3點，道路交通管理處罰
    條例第22條第1項第7款、第53條、第63條第1項第3款分別定
    有明。
三、經查：
（一）異議人固於94年9 月16日以郵政劃撥定期換照方式，向交
      通部公路總局台北區監理所申請換發駕駛執照，惟因其所
      附之駕駛執照影本管轄編號與電腦列管資料不符，致遭上
      開單位駁回換發申請，並退還相關資料影本及支票232 元
      ，並經異議人兌領前開支票等情，有上開單位95年12月 1
      日北駕監字第0950061169號函暨臺灣北區監理所駕駛人通
      信作業每日退件清單日、駕駛人通信日報表各1 份附卷可
      佐，則異議人既已收受前開退件通知，並兌領該支票，顯
      見其已知悉所持之駕駛執照並未經換發，而應再重新聲請
      換發程序，縱異議人對於上開退件之決定有所爭執，亦應
      循合法救濟途徑，而合法換發有效期限之駕駛執照，然異
      議人卻捨此不為，仍繼續使用已逾有效期限之駕駛執照，
      自非合法。故其主張因監理機關之行政怠惰，拒不重新聲
      請換發駕駛執照，而逕行使用已逾有效期限之駕駛執照，
      應無理由，異議人此部分之異議無理由，應予駁回。
（二）異議人雖主張其於上揭時間，駕駛車牌號碼QKE-770 號輕
      型機車，行經花蓮縣吉安鄉○○街、台九線交岔路口時，
      為黃燈右轉，並無任何違規行為云云，然查，證人即本案
      取締警員徐廷維於本院調查時已證稱：伊雖然因為取締交
      通違規太多，而無法記憶本案確實之情形，但伊平日都是
      站在系爭交岔路口之福德路上取締違規者，在確認紅綠燈
      燈號呈紅燈後，才會取締闖紅燈之違規者，而且伊所遇到
      的被取締者，如果爭執當時並非紅燈情形，都不會在違規
      通知單上簽名收受，本案異議人既已在違規通知單上簽名
      ，顯示其明知案發當時紅綠燈燈號為紅燈等語，並有花蓮
      縣警察局舉發違反道路交通管理事件通知單1 份在卷可憑
      ，衡以異議人雖未到庭陳述，然其提出之陳報說明書已記
      載：伊當時在福德路右轉後，馬上被警察攔下來，伊以為
      右轉時燈變紅，大嘆倒楣等語，顯見異議人於通過系爭路
      口時並未注意該燈號為何，故認證人徐維廷上開證詞應較
      為可採，堪信異議人於通過系爭路口時紅綠燈燈號確已呈
      紅燈。另查，系爭交岔路口係呈Ｔ字型，亦即若沿福德街
      方向行駛至台九線路交岔口，只能右轉或左轉，而無法直
      行，有本院96年3月26日勘驗筆錄1份附卷可查，而依證人
      徐維廷上開所證，其係站在福德路上取締異議人，顯示當
      時異議人應係沿福德路行駛至交岔路口即右轉續行台九線
      ，蓋異議人倘當時為左轉行駛台九線，則員警應僅能於台
      九線道路上方能攔停異議人，堪信異議人所述其住處在花
      蓮市○○路，則其行駛至福德街交岔路口當會右轉行駛台
      九線返家等語，應為可採。綜上，足認異議人確有行經有
      燈光號誌管制之交岔路口紅燈右轉之違規，故原處分機關
      以異議人行經有燈光號誌管制之交岔路口闖紅燈，而依道
      路交通管理處罰條例第53條第1 項裁處之，於法即有未合
      。然異議人有紅燈右轉之違規行為既堪以認定，從而原處
      分關於認定異議人闖紅燈部分雖有不當，應予撤銷，但應
      由本院逕依道路交通管理處罰條例第53條第2 項、第63條
      第1項第3款及道路交通管理事件統一裁罰標準表之規定，
      裁處異議人罰鍰1,200元，並記違規點數3點之處分。
據上論斷，應依道路交通管理處罰條例第87條第2項，道路交通
案件處理辦法第20條前段，裁定如主文。
中　　華　　民　　國　　96　　年　　5 　　月　　30　　日
                        臺灣花蓮地方法院交通法庭
                            法    官  俞  秀  美
以上正本證明與原本無異。
如對本裁定不服，應於送達後5日內，向本院提出抗告狀。（應
抄附繕本）
                            書 記 官
中　　華　　民　　國　　96　　年　　6 　　月　　1 　　日
